【裁判字號】    99,易,1686
【裁判日期】    991230
【裁判案由】    侮辱
【裁判全文】
臺灣臺南地方法院刑事判決              99年度易字第1686號
公  訴  人  臺灣臺南地方法院檢察署檢察官
被      告  林秋雄
上列被告因侮辱案件，經檢察官提起公訴（99年度續偵字第205
號），本院判決如下：
    主  文
林秋雄無罪。
    理  由
一、公訴意旨略以：被告林秋雄於民國98年11月5日上午10時許
    ，在其配偶林李素珠之陪同下，在臺南縣永康市○○路50
    號乘立化學工業股份有限公司（下稱乘立公司）會議室內，
    與林傳欣及滑海生2人商討乘立公司之股份買賣及債務糾紛
    問題，雙方因無法達成共識而發生口角爭執，林秋雄竟基於
    公然侮辱之犯行，在多數人得以共見共聞之狀況下，以穢語
    「王八蛋」辱罵林傳欣及滑海生（未據告訴）2人。因認被
    告涉有刑法第309條第1項之公然侮辱罪嫌等語。
二、按犯罪事實應依證據認定之，無證據不得認定犯罪事實；又
    不能證明被犯罪者，應諭知無罪之判決，刑事訴訟法第154
    條第2項、第301條第1項分別定有明文。本件公訴人認被告
    涉有上開犯行，無非以被告林秋雄坦承有辱罵「王八蛋」乙
    語（惟辯稱：「王八蛋」是伊的口頭襌，伊不是針對林傳欣
    罵的云云。）、告訴人林傳欣書面及警詢中陳述指被告對其
    辱罵「王八蛋」乙語、證人林李素珠、滑海生於偵查中均證
    述案發當時除被告及告訴人外，尚有其2人在場，及卷附錄
    音帶1捲及錄音譯文1份為其論據。訊據被告堅決否認有前開
    犯行，並辯稱：他那句話不是針對林傳欣，而是針對滑海生
    ，因為滑海生跟他提及1300萬元的問題，所以他才脫口而出
    ，他沒有要辱罵的意思，況且案發那間辦公室是封閉的空間
    ，員工根本不可能會來辦公室等語。
三、經查，依卷附告訴人所提出之錄音譯文（99年度他字第137
    號偵查卷第21頁）所示及檢察官當庭播放勘驗結果（同上卷
    第42頁），被告於案發時地經告訴人錄音，其內容為「4分
    10秒：滑海生：等一下，那個1300萬，人家是確確實實他從
    他戶頭領出來的。4分14秒：林秋雄：王八蛋。滑海生：你
    你你」可知，被告係在滑海生說完話後，緊接著罵「王八蛋
    」一語。且在被告罵出「王八蛋」一語後，亦緊接著由滑海
    生以「你你你」予以回應，顯然被告罵出「王八蛋」一語係
    在其與滑海生對談進行之中脫口而出，本件尚難認為被告所
    罵「王八蛋」一語係針對告訴人。
        再者，被告於本院辯稱他講那句「王八蛋」是針對滑海
    生，因為滑海生聽不懂臺語。他平常大部分都是講臺語，國
    語很少，他與他哥哥即告訴人林傳欣的對話也多是用臺語交
    談。依卷附前開錄音譯文所示，被告係在與滑海生對話時以
    國語罵出「王八蛋」一語，已如前述。其後，與林傳欣對話
    時即以臺語稱「你真的，你真的要我拿刀殺你（臺語）」、
    「你真的要讓我斬（臺語）你」，而告訴人林傳欣回應時亦
    以台語回稱「讓你斬（臺語），好我讓你斬（臺語）」。足
    見被告與告訴人確有以語交談之情形。又滑海生為上海市出
    生之非臺灣省藉人士，有卷附個人基本資料（同上卷第23頁
    ）可稽；而被告與告訴人二人為同父同母之弟兄，且係分別
    於民國41、36年在臺灣省臺南縣出生之臺灣省籍人士，亦有
    卷附國民身分證影本（同上卷第7、12頁）可稽。被告與告
    訴人既為親兄弟，且均係中老年之臺籍人士，而滑海生則為
    非臺籍人士，參諸前開譯文內容，則被告前開所辯他罵「王
    八蛋」是針對滑海生，因為滑海生聽不懂臺語。他平常大部
    分都是講臺語，國語很少，他與他哥哥林傳欣的對話也多是
    用臺語交談應非虛構。益徵被告所罵「王八蛋」一語應係針
    對在場之滑海生而非告訴人。況證人滑海生於偵查中亦證稱
    被告與告訴人是以臺語交談，他不確定被告有罵告訴人「王
    八蛋」。則本件顯難認為被告有辱罵告訴人「王八蛋」之犯
    行。
四、綜上所述，被告雖有出口罵「王八蛋」一語，惟尚不足以證
    明被告係對告訴人為之。此外，復查無其他積極證據足資認
    定被告有檢察官所指公然辱罵告訴人林傳欣犯行。至於其辱
    罵對象為滑海生部分，因未據滑海生提出告訴，且非檢察官
    起訴範圍，本院自不得予以審酌。從而，本件尚難認被告有
    前開公然侮辱犯行，即屬不能證明被告犯罪，依法應為無罪
    之諭知。
五、據上論斷，應依刑事訴訟法第第301條第1項，判決如主文。
本案經檢察官王惠芬到庭執行職務。
中    華    民    國    99    年    12    月    30    日
                    刑事第五庭法  官  鄭文祺
以上正本證明與原本無異。
如不服本判決應於收受本判決後10日內向本院提出上訴書狀，並
應敘述具體理由。其未敘述上訴理由者，應於上訴期間屆滿後20
日內向本院補提理由書狀（均須按他造當事人之人數附繕本）「
切勿逕送上級法院」。
                              書記官  方秀貞
中    華    民    國    99    年    12    月    30    日

司法院資訊處製作；財團法人民間司法改革基金會備份。
